【裁判字號】    97,婚,7
【裁判日期】    970909
【裁判案由】    離婚等
【裁判全文】
臺灣臺南地方法院民事判決                97年度婚字第7號
原      告  甲○○
訴訟代理人  洪梅芬律師
            涂欣成律師
            李季錦律師
被      告  乙○○
訴訟代理人  丁士哲律師
前當事人間請求離婚等事件，經本院於民國97年8月26日言詞辯
論終結，判決如下：
    主      文
原告之訴駁回。
訴訟費用新臺幣參仟元由原告負擔。
    事實及理由
一、原告主張：
  (一)兩造於民國84年11月26日結婚，婚後育有一子丙○○（民國○○
    年○○月○○日生，身分證統一編號：Ｚ000000000號），尚未成
    年。婚後由於被告仍在○○工專就讀，家庭生活費用均由原
    告負擔，故87年以前家庭生活費用及丙○○費用均由原告獨立
    支付，87年9月至89年8月生活費用、丙○○之費用由原告父母
    與被告共同負擔，88年9月至90年由原告負擔所有費用，91
    年被告開始教畫才有收入分擔。92年至93年12月兩造分居前
    （除93年2月底至7月間，原告因手術膽結石及寫論文期間除
    外），生活、丙○○費用均由兩造分擔。兩造分居後，兩造各
    自負擔生活費用，丙○○的生活費用，由於原告收入不穩定，
    大都由被告負擔。此亦可由兩造長子證稱：「繳學費、安親
    班的費用，上小學後大部分都是媽媽支出，在我有印象時，
    小學以前應該是爸爸支出的。」等語證之，故何來被告任勞
    任怨照顧家庭可言。又原告之收入於96年開始才有改善，在
    此之前，原告收入情形並不理想，扣除支出每月所得支配之
    生活費用僅有3、5千元，自顧不暇，實無力再負擔丙○○之生
    活費用，更何況，原告雖未支付（或僅支付少數）丙○○之生
    活費用，然原告自所得中用以清償兩造同居期間之負債，亦
    屬支付家庭生活費用之一部份，非謂原告未交付金錢予被告
    即認原告未負擔家庭生活費用。且被告雖辯稱87年以前家庭
    生活費用及丙○○費用，被告因有教畫分擔家計云云，原告亦
    否認之，蓋87年9月原告北上就讀前畫室是原告主持，原告
    北上後，才由被告接手主持，但學生並不多，因此當時生活
    費用方係由原告父母與被告共同負擔，但在87年9月前係原
    告獨立負擔。
  (二)又被告主張兩造同居期間，兩造相處和睦云云，原告否認之：
  1.二人同居於臺北期間，常因生活環境、被告之生活習慣等細
    故發生爭吵，原告當時已身心俱疲，所以才會提出離婚之請
    求。如93年12月26日原告在臺北下班騎機車自摔右肱骨骨折
    ，93年12月30日在高雄○○醫院手術，住院七天，被告並未
    照顧原告；原告於93年3月9日膽結石住院開刀，住院六天，
    被告亦未照顧原告；94年12月原告動右肱骨鋼板取出手術住
    院，被告亦未照顧原告，原告前後三次手術住院，被告均未
    照顧原告，兩造感情不睦可見一般。再者，兩造同居就學期
    間所有負債，均是由原告慢慢賺錢清償。95年2月間，被告
    搬至新購置之○○路房屋，並向原告聲稱孩子如果由原告
    帶，即是拆散他們母子，堅持帶著孩子。原告在無奈擔心的
    情況下，將孩子交由被告照顧。原告因清償債務過度而生活
    不濟，95年6月初向被告借1萬元，卻遭受被告百般刁難。
  2.93年原告搬回父母位於高雄縣○○鄉之住所居住，被告嗣帶
    丙○○搬回，其間兩造相處惡劣，被告與丙○○睡房間，原告則
    睡在隔壁個人工作室地板，被告與原告父母時生爭吵，原告
    在無法專心工作下，於93年12月搬離○○家，且據證人即原
    告之母丁○○證稱：「兩造婚後是住在○○的住所，兩造感
    情不好，歸寧當日，我女兒表示要天黑前就要回來拜拜，被
    告不高興認為太早回來就在他家拍桌子並跺腳，婚後和我們
    就沒有相處的很好，也沒有煮三餐，整理家務。後來我兒子
    先搬回來，（略），但被告仍沒有幫忙整理家務，拜祖先，
    兩造常吵架，兩造吵架，被告曾有二、三次到我的門前跪拜
    ，後來我兒子受不了先搬出去。被告說他是有常識的人不和
    我這個沒常識的人說話，我先生就對被告大聲斥責，之後我
    叫被告，被告都不回應，叫我搬出去，不讓我住」等語，是
    被告辯稱兩造相處融洽云云，並非事實。
  3.又被告時常與原告父母發生吵架，揚言要自殺，更對原告口
    出惡言，原告因無法承受與被告共同生活之壓力及精神上之
    痛苦，93年底原告得被告同意後遷離父母之住處，兩造開始
    分居，此有被告於93年12月12日親筆書寫：「至於你（指原
    告）可以選擇自己要走的路」等語，可證被告確有同意兩造
    分居之事實。
  (三)兩造分居期間原告仍會時常回父母家探視被告與長子丙○○，
    惟：
  1.94年12月8日原告回家時發現被告親筆書寫：「甲○○，請您
    不要偷拿我的『任何東西』，有監視器在內。」等語，並將之貼
在房間內，用以警告原告，加深兩造之裂痕。
  2.94年12月22日，被告發簡訊予原告稱：「甲○○，我們（丙○○）
    決定離開你，下學期轉學。」等語。
  3.94年12月24日被告親筆書寫：「我感覺甲○○生病了，與人相
    處上，得了心病，孤ㄆ一ˋ病。」等語，並將之貼在房間內。
  4.且兩造分居期間，原告仍有支付長子之學費，原告庭後核對
    資料，原告自94年2月至97年4月共支付丙○○之生活費共
    25,936元。
  (四)分居後，被告無故以原告為被保險人，向○○人壽投保意外
    險，雖被告以證人戊○○為證，證明其為原告投保並無惡意
    云云，然被告為原告投保之目的係被告告知證人者，是否惡
    意僅有被告自己知道；其次，若被告係基於善意為原告投保
    ，為何在投保之時不告知原告，而讓自己擔任要保人？且在
    要保前95年12月24日連續在原告手機留言表示會有奇怪的
事發生在原告身上，請原告留意會爆炸？凡此種種原告實在難
    以相信被告是基於善意為原告投保，原告便向○○人壽變更
    要保人，之後兩造相處形同水火。
  (五)嗣被告開始以簡訊或手機語音留言，以不堪入耳之字眼辱罵
    原告：
  1.95年9月間，被告不時於原告手機語音留言，多次連續辱罵
    、侮辱原告：「你是讓我最噁心的人、不要臉的人、最沒有
    資格當老師的人、你去死、你去死、你貪得無厭」、「甲○○
    ，你真不要臉，你是最不要臉的老師，你還有資格當人家
    的老師嗎？」、「你人品太差、不老實不誠懇太虛假了，你
    是最會說謊的人」、「你是最沒有責任的老公，你是最沒有
    責任的人，你從來拿錢扶養小孩，你是最不要臉的人，你去
    死吧…」等語。
  2.被告或以長子丙○○及其之生命威脅原告稱：「過幾天你就會
    看到我們的屍體，二個人的屍體會送給你」、「甲○○你如
    果不接丙○○回去，明天就會看到他的屍體。」、「我要死在
    外面」、「我明天會把他丟入大水溝、我要讓你付出代價」
    等語。
  3.被告復威脅要到原告工作之社教館騷擾原告或危害原告之生
    命安全，稱：「我星期三一定會去社教館鬧的，不信你試試
    看」、「明天會發生一件很奇怪的事，你請留意會爆炸」等語。
  4.被告更於原告手機留簡訊侮辱原告、或誣指原告有外遇稱：
    「請你以後不要來我家裡我恨你不要臉到極點的。」、「你
    在外面有女人生了一個小孩我與丙○○一定會死的你很不要臉
    。」、「我要離婚沒有意義的婚姻」、「犯賤的不要臉忘恩
    負義下賤肥豬假面貌假形象」、「不要臉死肥豬」、「心理
    變態心理不平衡」等語。
  5.95年底，原告在○○大學下課欲開車離去，被告竟然擋住原
    告車輛，不讓原告離去，一陣僵持才放行。
  6.96年10月19日被告又傳簡訊予原告稱：「你太陰沉了，心機
    太重了，一直找我毛病。」等語。
  7.97年1月3日連續二通簡訊稱：「你好陰沉，好可怕。」等語。
  8.97年1月7日下午，從臺南市○○路原告之畫室，開始跟蹤原
    告，原告為擺脫被告進入墓場，被告仍跟蹤而至，直至原告
    躲至殯儀館才得以擺脫被告之跟蹤，而從1時39分開始連續
    五通簡訊指稱原告：「遺棄我與兒子」、「騙財騙色」等語。
  9.97年1月10日上午9時24分開始二通簡訊稱：「你心機太重，
    太現實了」等語。
  10.被告於本院送達本件訴訟文書後，自96年10月21日起以原告
    保存證據之正當行為指責原告錄音、錄簡訊之行為，更於97
    年1月10日留言稱：「你可以繼續錄音，你可以繼續收集證
    據，你的行為讓我覺得很好笑，（略），真正的小偷是你自
    己的心，是你心裡的小偷，你可以繼續收集證據。」等語。
  11.被告不僅以留言、簡訊折磨原告，甚至原告之雙親因此受累
    ，96年8月原告父親突然病重，家人奔於接送電療及照顧，
    被告卻時常以無號碼電話撥0000000電話騷擾，這支電話正
    在原告雙親床頭，母親及病重父親常在休息中被驚醒，有時
    知道她打來的不接聽也不堪其擾，有時接聽也不出聲，令無
    辜年邁雙親在擔憂中度日，這期間又因原告父親病情快速惡
    化，處在家與醫院之間奔波，不幸在97年2月11日過年期間
    撒手人寰。原告母親4月8日出庭作證結束後，要坐電梯離去
    ，被告突然衝到電梯內拉扯，後雖經原告擠出電梯外，剩下
    受驚嚇的年邁母親在電梯內，事隔不久，原告母親97年5月
    初在家不小心跌倒相當嚴重無法動彈，在○○醫院手術期間，時
時擔心被告前往，從長期的身心煎熬，三次手術及被告一再以
孩子作為要脅，一再對原告辱罵、恐嚇，累及家人及喪父之痛
等等，難道被告強擁一個無辜的孩子在身邊，就可以任意對原
告及原告家人施以有形與無形的精神折磨嗎？
  12.除此之外，97年3月4日出庭後，97年3月5日被告阻礙原
告探視丙○○，原告到醫院接不到人，97年4月3日前，被告多
次拿「了凡四訓」等書要原告讀，均被原告以不同方式退回。
又在97年4月3日凌晨1點20分、凌晨1點31分、凌晨1
點48分、凌晨1點58分以語音留言，強迫原告聽其朗誦，被
告不斷以電話騷擾原告，在一般人均在睡眠的時間強迫原告聽
其誦經，被告一方面不同意離婚，一方面又不斷對原告施以身
心折磨，從其以手機、簡訊辱罵原告次數之頻繁，用語之粗鄙，
    可推得兩造同居期間被告辱罵原告之情形，顯見兩造實有難
    以維持重大事由，客觀上已達到一般人均無法維持婚姻之程
    度。
  (六)被告辯稱原告一再威脅被告離婚，96年間因車禍受傷骨折傷
    勢嚴重，因一時氣憤說了許多氣話抒發情緒，原告早有所圖
    謀設計利用被告在生氣絕望所說之氣話錄音作為不時指控的
    依據云云，惟原告否認之：
  1.因被告有不斷謾罵原告之習性，兩造分居期間原告從不敢與
    被告有任何通話，被告自95年9月20日間開始在原告手機留
    言辱罵原告，並非被告所辯之96年間，被告因車禍固值同情
    ，然受傷並非可以口出惡言辱罵原告不要臉，要原告去死之
    正當理由。
  2.再者，原告一再避免與被告相處談話，更不可能有故意刺激
    被告之舉，被告口出惡言實係被告個性使然，更何況，被告
    於原告手機留話錄音、傳簡訊給原告，該些證據均是被告主
    動留下，原告何來偷偷錄音可言？
  3.其次，因為被告均是在原告手機留言或傳簡訊，而手機錄音
    或簡訊之空間有限，原告將被告留言或簡訊轉錄音或照相存
    證後，即予刪除，更何況，被告留言、簡訊之時間陸續長達
    三年之久，因此原告手機並無留存通話錄音之資料。
  4.再者，依原告提出之手機留言，時間均為連續，並無被告所
    稱之「前一通」激怒被告之言詞。
  (七)又被告辯稱兩造同居於臺北期間感情融洽，並舉證人己○○
    為證云云，然據證人己○○所供其僅於89年至91年間，每月
    一次至兩造住所拜訪，每次時間僅2、3小時之時間，如何能
    知悉兩造相處之情形，且依一般人之生活經驗，夫妻間若有
    爭吵，在外人面前也不會表現出來，更何況，本件原告主張
    離婚之事由係以被告於93年兩造分居之後以不堪入耳之言語
    辱罵原告，是證人所證與本案無關。又證人己○○雖供稱被
    告要羞辱或冤枉他，他才會生氣，生氣後會罵人，不會罵很
    難聽的話云云，然原告否認之，蓋從上開被告辱罵原告之留
    言、簡訊可證證人所證並非事實，再從原告提出被告手機留
    言之譯文，95年9月22日時間從11時51分、52分、54分、
56分、12時05分、07分、11分、14分、18分、27分連續
十通，何來原告刺激被告可言？可證被告辯稱是原告故意激怒
使其生氣而罵人及證人所供云云，顯非事實。
  (八)兩造結婚至今已有十二年餘，因兩造個性不合及被告時常口
    出惡言而分居，分居至今已有近三年時間，在兩造分居期間
    ，被告對原告仍是不停惡言相向，不停謾罵，更誣指原告有
    外遇生子，原告因被告之辱罵，精神上實在是痛苦不堪，兩
    造的婚姻在被告惡言的無情摧殘下，夫妻間之情誼盡失，且
    被告多次在留言或簡訊中表達其要離婚之意願，兩造之婚姻
    ，客觀上已達一般人均無法維持婚姻之程度。兩造婚姻在被
    告惡言的無情摧殘下，夫妻間情誼盡失，且被告多次在留言
    或簡訊中表達其要離婚之意願，兩造之婚姻，客觀上已達一
    般人均無法維持婚姻之程度，原告並無過失可言，爰依民法
    第1052條第2項之規定訴請離婚。
  (九)又兩造長子丙○○自兩造分居後雖係由被告照顧，然原告仍時
    常探視丙○○，每週三下午定時與丙○○一同運動，丙○○與原告
    間感情深厚，此有丙○○寫給原告之書信中寫道：「我覺得爸
    爸對我很好，媽媽有野性，媽媽有時候都打人。」等語，丙○雖由被告照顧，然被告多次傳簡訊予原告，表示：「過幾
    天就會看到我們的屍體、二個人的屍體」、「明天就會看到
    他的屍體」、「我明天會把他丟掉，我明天會把他丟入大水
    溝」、「我不想照顧丙○○，請你們帶走浪費我的生命與金錢
    」、「請你照顧丙○○不然以強制手段執行」等語，被告動輒
    威脅要將丙○○丟到大水溝、並表示照顧丙○○是浪費生命及金
    錢，若讓被告監護丙○○，恐會對丙○○有不利之影響，是由被
    告任長子之監護，實不利於長子。而原告目前擔任教職，工
    作環境單純，收入雖不甚豐，但扶養丙○○應為足夠，且丙○○
    目前之教育費用即係由原告支付，原告並有信心能勝任丙○○
    教育、扶養之責，且丙○○為男性，由原告任丙○○之權利行使
    及義務負擔者，應有利於丙○○。
  (十)並聲明：1.請准原告與被告離婚。2.兩造所生未成年長子丙○權利義務之行使或負擔，由原告任之。
二、被告抗辯：
  (一)查原告與被告結婚後生有一子丙○○，夫妻感情一直很融洽，
    兩造婚後同住於高雄縣○○鄉之住所，原告於87年9月間北
    上就讀大學夜間部，而被告於88年9月亦北上就學，當時確
    實由兩造輪流照顧小孩，且共同負擔家庭生活費用，原告主
    張87年以前家庭生活費用均由原告支付，並非事實，當時被
    告也有在教畫分擔家計，此有原告與被告搬到板橋前，在高
    雄縣○○鄉住處共同教畫之宣傳單可資證明。直至90年間，
    原告考上○○大學研究所，當時因為原告所就讀的研究所是日
間部並非在職專班，課業繁忙根本沒有時間照顧小孩，照顧小
孩的責任就都落在被告身上，且被告於91年大學畢業後，即
獨立教書負擔家庭生活費用與小孩照顧工作，被告任勞任怨照
顧好家庭，讓原告可以無後顧之憂順利取得碩士學位，詎料，
原告不但不感謝被告的辛勞，反而在取得碩士學位後，即毫無
預警的向被告提起離婚要求，被告頓時遭受原告無情的打擊，
身心俱裂，痛苦不堪，但被告為維繫夫妻感情與家庭和諧，所
以仍然滿懷希望要與原告洽談，探究原告突然要求離婚之原
因，但是原告拒不理會被告懇求，並且開始找理由躲避被告。
  (二)原告先是於94年以動完手術需要休息復原為由搬到公婆居住
    之高雄縣○○鄉住處，後來被告與小孩也搬回與其同住。被
    告與原告父母間偶有誤會爭執，實因原告父母較為傳統，希
    望被告是一個他們心目中的傳統媳婦，被告所作家事如不如
    他們的意，就會受到不合理的挑剔，原告母親尚以為原告讀
    研究所期間，被告及小孩將原告錢花光，又不許被告解釋，
    但被告絕無惡言相向或不禮貌的言語，而原告母親在本院審
    理時，指稱被告諷刺原告父母富有或沒常識等言論絕非事實
    。再者，被告確實曾打電話給原告母親抱怨為何原告都不回
    家之事，並請原告母親勸原告回家，但被告絕對沒有一天打
    十幾通電話不出聲，或說要送屍體回來等語，原告之母為了
    偏袒原告，而為不實陳述，無可採信。而證人己○○是兩造
    學妹，證人親眼所見兩造在臺北居住期間，相處氣氛很好，
    並且證稱被告為人心的善良，沒有威脅性，要讓被告生氣很
    難等語，顯見原告指稱兩造在臺北居住期間就常吵架並非事
    實，而且被告如此一個心地善良很難生氣的人，如果不是原
    告離家且做了種種不當言行刺激被告，被告也不至於會被逼
    到有前揭失控的言語及簡訊，且縱使夫妻生活因細故有所爭
    吵，亦難因此認定有造成對方精神虐待之情形，而得據以主
    張有正當理由離家。又從原告提出被告於93年12月12日所寫
    之親筆書信觀之，被告並無虐待原告之情，亦未同意原告離
    家，而原告是個堅持己見又不願協調溝通的人，總以自己的
    標準衡量被告，所以原告就片面認為與被告不合要與被告離
    婚，而被告在前揭書信裡還寫道：「…我知道你是一個極端
    理性的人，我承認假使你今天有以真感情與我相處的話，則
    不會如此待我，我最大的心痛，是你今天並沒有以單純和真
    感情待我，否則，我們在臺北6、7年遇到的困難、處境則都
    能解決…」等語，顯見在原告提出要離婚而自行離家前，被
    告仍滿懷誠意真心希望能與原告共同解決問題，並且極為心
    疼小孩的處境，然而不願溝通協調解決的人是原告，原告竟
    然把所有婚姻生活中相處的所有責任都推給被告，還不實指
    控被告精神虐待原告，為的就是達到其訴請離婚之目的，實
    令人難以接受。
  (三)被告及小孩搬回原告父母家沒多久，原告竟無故搬離其父母
    住處，到高雄市居住，而不願與被告及小孩同住。後來被告
    因大部分的學生都在臺南市，為了謀生只好搬到臺南市居住
    至今。被告離家期間並未付家庭生活費用，直到最近幾個月
    才幫長子付過一次學費，還有每個月給六百元支付長子學校
    費用，是因為要提起本件訴訟才這麼作。原告提出之生活費
    用負擔明細表，除存摺資料中所支出之二萬五千餘元外，其
    餘被告否認。又自96年7月開始，原告才於每週三陪丙○○1、
    2個小時，原告顯然已有惡意遺棄被告之故意。原告編造是
    因為被告口出惡言才分居等情事並非真實，原告與被告同住
    期間，被告盡心盡力照顧家庭，根本未曾辱罵原告，原告離
    家要求離婚真正的原因只有原告才知道，原告卻從不向被告
    說明，只是置之不理。有關被告為原告投保意外險部分，被
    告是好意，因為發生車禍後，發現保險的重要性，原告認為
    被告另有居心係誤會。
  (四)再者，原告自從突然向被告提出要離婚的要求以來，一直故
    意避開被告，一再威脅被告，如果不答應離婚，原告就不願
    意支付小孩的扶養費用，並將照顧小孩的重任全部要被告承
    擔。在此期間，被告要工作、獨立扶養小孩，原告又不理會
    被告，被告身心俱疲，精神上承受極大壓力。95年6月15 日
    被告因為車禍受傷骨折，傷勢嚴重，無法騎車接送小孩上下
    課，要求原告幫忙，原告不肯，要被告自行處理，被告當時
    充滿失望與無力感，加上原告要求離婚的刺激，因此一時氣
    憤，說了許多氣話，惟任何人處於被告當時絕望無助的處境
    ，恐怕都會說幾句氣話來需發情緒，此乃人性之常，當時所
    說的氣話並非被告之真意，只是為了對於原告的所作所為表
    達的抗議，詎原告早有所圖謀，設計利用被告在生氣絕望時
    所說的氣話錄音，作為不實指控的依據。被告平日之言行，
    並非衝動、危險，由兩造長子當庭證稱：「被告只是說話誇
    大不會從事危險行為，所以他不會害怕」等語可知。至原告
    留下字句或訊息，係原告於返家時擅自翻動被告重要文件或
    畫冊，讓被告找不到，被告受氣之下，才會如此。
  (五)原告陳稱其於93年3月9日膽結石住院開刀、93年12月30
日右肱骨骨折住院、94年12月動鋼板取出手術，原告前後三
次手術，被告均未照顧原告，與事實不符。查原告所作手術都
是在南部醫院，當時被告與其子丙○○尚居住在板橋，丙○○要
上課，生活上需被告照顧，被告無法全然回南部照顧原告，況
    原告作膽結石手術時，被告還以此為由向丙○○就讀的學校請
    假三天去看原告，被告與丙○○本想留下繼續照顧原告，是原
    告認為丙○○還在板橋讀書，所以堅持要被告回板橋，為何如
    今又要說成是被告沒有照顧原告？請假紀錄，有丙○○當時的
    家庭聯絡簿可證。又93年12月30日高雄縣政府因為辦理購
藏藝術家藝術品還發函通知兩造前去議價，當時因原告受傷，
    被告尚且代替原告前去高雄縣政府議價，當天被告並陪原告
    去高雄市○○醫院看診，此有高雄縣政府函文可證。又原告
    93年2月間在臺中辦畫展，被告還與丙○○請假去展覽會場幫
    忙，此亦有丙○○當時的家庭聯絡簿可證，顯見兩造感情十分
    融洽。
  (六)至於原告指稱97年3月5日被告阻礙原告探視丙○○亦非事實，
    當天是因為原告自己遲到，丙○○等不到原告，就自己走回家
    ，此事丙○○也向原告解釋過了，原告竟還作不實陳述。再，
    被告向原告推薦「了凡四訓」一書，是因為書中所述人生真
    理，有助於兩造以正面態度面對兩造間婚姻關係之種種問題
    ，或許可因為受到書裡真理之啟發，兩造願意息爭止訟繼續
    為維繫幸福婚姻而努力，對小孩日後人格成長也有很大幫助
    ，被告並無惡意只是希望對兩造婚姻有助益，況且原告已拒
    接被告電話並已關機，被告只是在語音信箱中留言，原告如
    果不想聽可以立即刪除，自無所謂有影響睡眠強迫聽被告朗
    誦經書之問題，尚難以此認為兩造婚姻客觀上已達於一般人
    均無法維持婚姻之程度為是。
  (七)本件起因是因為原告片面要求離婚，但是被告不同意，原告
    就故意離家並惡意遺棄被告及小孩，不給付家庭生活費與小
    孩的扶養費用，目的就是要逼被告就範，同意其離婚的請求
    ，被告因為原告無情的對待、長期身體的勞累、感清挫敗與
    創傷，日積月累，直到95年間車禍行動不便，央求原告代為
    接送丙○○上下課，遭原告斷然拒絕，甚且惡言相向、譏諷被
    告，處於絕望低潮的被告，因受到原告故意刺激，說出傷心
    絕望的氣話，原告便偷偷錄音當作證據，其僅為不擇手段想
    達到離婚的結果。且上開被告失控言行，係原告自行離家並
    有不當言行，被告受刺激所為，又當時兩造已分居，原告何
    能以前揭文字言語主張有受被告不堪同居之虐待。再原告無
    正當理由離家，未履行家庭照顧義務，亦未給付家庭生活費
    用，其惡意遺棄被告及未成年子女之行為，顯屬不當，被告
    所為前開失控言行，既係原告種種不當言行所致，尚屬情理
    之常，故本件有可歸責於原告之事由，原告訴請離婚，顯無
    理由。
  (八)並聲明：駁回原告之訴。
三、兩造不爭執之事項：
  (一)兩造於84年11月26日結婚，婚後育有一子丙○○（○○年○○月○○
    日生），尚未成年。
  (二)兩造婚後同住於高雄縣○○鄉原告父母住處，原告於87年間
    北上就讀大學夜間部，而被告於88年9月亦北上就學，當時
    兩造與丙○○共同居住於臺北，93年6月原告研究所畢業後，
    94年2月原告先接丙○○返回原告父母位於高雄縣○○鄉之住
    所，嗣被告亦搬回上開住處。
  (三)94年3月原告搬離原告父母之住處，至高雄市租屋居住，95
    年2月被告與丙○○搬至臺南市○○區○○路○○巷○○號○○樓居住
    ，嗣原告又搬回原告父母住處，其間原告僅支出丙○○之扶養
    費2萬5千餘元及與丙○○外出時支出外，餘皆由被告支付。
  (四)被告曾為原告投保○○人壽意外險，列被告為受益人，原告
    發現後，即更改要保人為原告及受益人為原告母親。
  (五)兩造各自提出之書信、錄音、簡訊及譯文，其內容均為真正。
  (六)被告曾於95年6月15日因車禍右矉骨骨折，95年6月17
日至97年1月15日復健門診14次。原告於93年12月26
日車禍右肱骨骨折，93年12月30日在高雄○○醫院手術，住
院7日；93年3月9日膽結石在成大醫院住院開刀，住院6
日；94年12月26日原告動右肱骨鋼板取出手術，住院5日。
四、兩造爭執之事項：(一)原告離家前，兩造家庭生活費用（含未
    成年子女扶養費）係由何人負擔？(二)原告是否因不堪被告同
    居之虐待而分居？(三)原告於兩造分居後，至97年4月僅支付
    丙○○之生活費共25,936元，係因原告收入不穩定造成或原告
    故意不支付？(四)被告親自書寫之文字、手機留言、留簡訊給
    原告之內容，及被告擅為原告投保意外險等，是否構成無法
    維持婚姻之重大事由，而可歸責於被告所致？經查：
  (一)原告自承兩造婚後，被告於88年1月至8月及91年以後有收
入，92、93年原則由兩造共同分擔，惟93年2月底至93年7
月間，原告未能負擔家庭生活費用等情，被告更認其分攤費用
不僅如此，而證人即兩造長子丙○○雖到庭證述：「繳學費、安
    親班的費用，上小學後大部分都是媽媽支出，在我有印象時
    ，小學以前應該是爸爸支出的」等語（本院97年4月8日言詞
    辯論筆錄），惟與兩造所陳不符，應係斯時兩造長子年紀尚
    小所致。由上可知，難認原告離家前，兩造家庭生活費用均
    由原告負擔。且當時兩造長子尚年幼，原告之課業又不間斷
    ，被告亦有照顧小孩之勞力支出，亦不能因此謂其未盡責任
    ，或造成原告財務上之負擔。
  (二)原告主張其於研究所畢業後，兩造返回原告父母位於高雄縣
    ○○鄉之住所同居，惟因被告時常揚言要自殺，更對原告口
    出惡言，原告因無法承受與被告共同生活之壓力及精神上之
    痛苦，經被告同意後遷離父母之住處等情，雖據證人即原告
    之母丁○○到庭證稱：「兩造婚後是住在○○的住所，兩造
    感情不好，歸寧當日，我女兒表示要天黑前就要回來拜拜，
    被告不高興認為太早回來就在他家拍桌子並跺腳，婚後和我
    們就沒有相處的很好，（被告）也沒有煮三餐，整理家務。
    ……後來我兒子先搬回來，（略），但被告仍沒有幫忙整理
    家務，拜祖先，……，兩造常吵架，兩造吵架，被告曾有二
    、三次到我的門前跪拜，後來我兒子受不了先搬出去，……
    。我先生叫他好幾聲，被告都不回應，我叫被告，被告不回
    應，被告說，他是有常識的人不和我這個沒常識的人說話，
    我確實沒有讀書不識字，我先生就對被告大聲斥責，之後我
    叫被告，被告都不回應，叫我搬出去，不讓我住，我說房子
    是我的，要搬出去的應該是他。我和被告爭執時，我生氣也
    會大聲嚷他」等語（見本院97年4月8日言詞辯論筆錄），惟
    為被告所否認。查，依證人即原告之母丁○○之證詞可知，
    原告家庭觀念較為傳統，媳婦需扛起夫家烹煮三餐及料理家
    務之所有責任，否則即非盡責，惟被告婚後尚肩負完成學業
    、照顧幼子及於原告北上後於畫室教畫之工作，其無法滿足
    原告及公婆之要求，亦難苛責。至證人丁○○固證稱兩造婚
    後時常吵架，惟夫妻相處發生爭執在所難免，故原告是否可
    據此作為離家之合理理由，仍應就具體個案為審酌，然就證
    人證詞內容，無從得知兩造吵架原因、頻率為何及其爭執情
    節之輕重，自不能遽認被告有對原告為虐待。再，原告雖提
    出被告所寫之書信、手機留言、簡訊及譯文為證，惟上開舉
    證，皆係原告自行離家後，被告所留，被告於原告離家前，
    是否時常對原告使用相同之字眼、語氣辱罵或威脅，即無從
    證實之，而原告復未提出其他證據證明之，自難認其分居有
    正當理由。又原告主張其係得被告同意後遷離父母之住處，
    其於93年12月12日親筆書寫：「至於你（指原告）可以選擇
    自己要走的路」云云，並提出證據十四之被告書信為證，被
    告固不否認上開書信為其所書寫，惟否認有同意分居。查被
    告書寫前述字句，並未具體指明就何事讓原告選擇自己要走
    的路，且其內容對原告無故提出離婚，而無真心溝通調適表
    示心寒，並於文末表示每次均被原告決定等不平之語，無從
    認定被告有同意原告離家之意思。另原告主張三次手術期間
    ，被告均無照顧，顯見兩造交惡等情，固據其提出診斷證明
    書3紙為證，惟已為被告所否認，並提出小孩聯絡簿之請假
    紀錄作為反證，原告亦未能進一步證明之，難認為真。故原
    告主張其因不堪被告同居之虐待而離家，分居自有正當理由
    乙節，不可採信。
  (三)又原告主張其於分居後至97年4月僅支付丙○○之生活費共25,
    936元，係因原告收入不穩定，又需償還婚前欠債所致等情
    ，固據其提出91至96年所得明細表為證。惟原告於93、94、
    95年之所得資料分別為303,380元、315,220元、809,975元
    ，有稅務電子閘門財產所得調件明細表在卷為憑，其收入不
    低，何來收入不穩定之情形？且依原告所提之明細表觀之，
    原告交通、住宿等費用偏高，甚至95年尚有兩部汽車開銷，
    在其自稱財務狀況不佳之情況下，消費性之支出所占比例過
    高，自有不當；再，北上教學，開銷甚大，是否有其必要，
    原告在盡扶養義務與其他因素考量間，自應衡量其輕重；又
    原告雖主張其婚前積欠甚多債務，須逐年清償，惟並未舉證
    證明之，自難採信；況所陳多為向親友之借款，縱認屬實，
    是否皆不能延展還款期限，令人存疑；另原告既有餘力扶養
    雙親，且其排序為三男，家中自有其他負扶養義務之人，原
    告自95年間起又與父母同住，在其支付水電、電話費之情形
    下，原告是否須按月支付3、4千元之扶養費，不無疑問。由
    上可知，原告於兩造分居後之收入並無不穩定之情形，而係
    原告選擇性之不支付兩造所生未成年長子之扶養費，將扶養
    責任推由被告獨自負擔，始為事實。
  (四)被告雖有以下列書信或手機留言、傳簡訊予原告：
  1.94年12月8日親筆書寫：「甲○○，請您不要偷拿我的『任何
    東西』，有監視器在內。」等語，並將之貼在房間內。
  2.94年12月22日，被告發簡訊予原告稱：「甲○○，我們（丙○○）決定離開你，下學期轉學。」等語。
  3.94年12月24日被告親筆書寫：「我感覺甲○○生病了，與人
相處上，得了心病，孤ㄆ一ˋ病。」等語，並將之貼在房間內。
  4.95年7月9日12時31分手機留言：「甲○○你如果不接丙○○
回去，明天就會看到他的屍體。」等語。
  5.95年9月20日10時23分手機留言：「今天晚上你為什麼沒
有帶丙○○去吃飯，……我要跟你離婚……。」等語。
  6.95年9月22日11時52、54、56分、12時5、7、11、14、
18、27手機留言：「……我要回去台中，……你來照顧丙○○……」、「……你是讓我最噁心的人、不要臉的人、最沒有
資格當老師的人、你去死、你去死、你貪得無厭……」、「……
    甲○○，你真不要臉，你是最不要臉的老師，你還有資格當
    人家的老師嗎？……」、「……你人品太差、不老實不誠懇
    太虛假了，你是最會說謊的人……」、「……你是最沒有責
    任的老公，你是最沒有責任的人，你從來拿錢扶養小孩，你
    是最不要臉的人，你去死吧……」、「……過幾天你就會看
    到我們的屍體，……二個人的屍體會送給你……」等語。
  7.95年9月23日1時26分、8時31分、8時51分手機留言：
「……是媽在你面前亂講話，亂講話的人會受到報應，亂講話
的人，亂講話的人，製造是非的人，製造是非的人。」、「王老
    師，你去約會，還快樂嗎？……」、「你怎麼沒有回答我的
    問題，我不是跟你說我回台中二個禮拜嗎？你要丙○○變成孤
    兒，流落街頭沒人照顧他嗎？我覺得想再做一個慈母……」
    」等語。
  8.95年12月24日上午1時10、12、16分手機留言：「明天
會發生一件很奇怪的事情在你身上……」、「太貪心的人會有不
    好的下場……」、「……明天會發生一件很奇怪的事情，你請留
意會爆炸」。
  9.96年2月13日傳簡訊：「我要離婚沒有意義的婚姻。」。
  10.96年3月11日手機留言：「……我不想回家，你去照顧丙○○
    ，……我要死在外面做孤魂野鬼，我下輩子還會來找你」、
    「……你是不是在外面生了一個小孩子，你今天一定要打電
    話給我，我要和你處理事情。」、「……請你開機，我還沒
    有講完，我要和你離婚，請你開機」。
  11.96年3月18日傳簡訊：「犯賤的不要臉忘恩負義下賤肥豬假
    面貌假形象」。
  12.96年3月27日傳簡訊：「不要臉死肥豬」。
  13.96年7月6日傳簡訊：「……心理變態心理不平衡」、「我不
    想照顧丙○○了，請你們帶走浪費我的生命與金錢……」、「
    我想休息請你照顧丙○○不然以強制手段執行」等語。
  14.96年9月4日1時10、12、15分手機留言：「甲○○，請你
把丙○○帶走，我不想幫你照顧他了……請你把他帶走，我明
天會把他丟掉，請你把他帶走，我明天會把他丟入大水溝」、
    「你把丙○○帶走，否則我星期三一定會去社教館鬧的，不信
    你試試看……」、「……我要讓你下不了台……，我要讓你
    付出代價……你以為沒有回接我的電話就沒事了嗎？你是逃
    避現實的人，你把丙○○帶走，我不想出任何費用，否則我會
    把他丟入水溝裏。」。
  15.96年9月5日上午1時9、10分、下午6時23分手機留言：
「你不接手機不是辦法，我今天一定會去社教館鬧的……」、「
    ……不要臉的甲○○，你去載丙○○……，我今天不去載丙○○」。
  16.96年9月16、19日傳簡訊：「……造口業……」、「你太陰
    沉了，，一直找我毛病。」。
  17.96年12月23日傳簡訊：「遺棄罪」。
  18.97年1月3日傳簡訊：「你好陰沉，好可怕。」、「你好陰沉
    ，好可怕，可以錄音」。
  19.97年1月7日傳簡訊：「你遺棄我與兒子」、「你遺棄我與兒
    子」、「我做錯什麼事，你如此狠心對我與兒子」、「我做
    錯什麼事，你如此狠心對我與兒子」、「騙財騙色」。
  20.97年1月10日傳簡訊：「你心機太重了。」、「你心機太重
    了，太現實了」。」「甲○○你如果不接丙○○回去，明天就
    會看到他的屍體。」、「我要死在外面」、「我明天會把他
    丟入大水溝、我要讓你付出代價」、「你可以繼續錄音，你
    可以繼續收集證據，你的行為讓我覺得很好笑，（略），真
    正的小偷是你自己的心，是你心裡的小偷，你可以繼續收集
    證據。」等語。
  97年4月3日凌晨1點20分、凌晨1點31分、凌晨1點
48分、凌晨1點58分以手機留言朗誦「了凡四訓」內容。
  (五)惟查：
  1.原告早於兩造同居臺北時，即向被告提出離婚之要求，於94
    年2月兩造才返回原告父母位於高雄縣○○鄉之住所同居，
    94年3月原告即獨自遷離父母之住處，留下被告與兩造長子
    於原告父母家，待被告搬離原告父母住處，原告又返家與其
    父母同住（見本院97年7月8日言詞辯論筆錄）；且原告如依
    其所陳，其收入於96年開始才有改善，在此之前，原告收入
    情形並不理想等情，惟收入既不理想，借住父母家之開銷最
    為儉省，原告卻仍執意離家，而在高雄市另外租屋居住，故
    原告排拒被告，不願與其共同居住之情形顯可易見。又原告
    主張離家後仍時常回父母家探視被告與長子丙○○，惟查，證
    人即原告之母丁○○到庭證稱：「……原告搬出去之後，有
    時候會回來。……」等語，及證人即兩造之子丙○○證述：「
    ……爸爸搬出去後沒有常回來……」等語（均見本院97年4
    月8日言詞辯論筆錄），依上開證詞亦難認兩造分居期間，
    原告回父母家探視被告與長子丙○○之頻率有達到其所述之「
    時常」之程度，故原告此部分主張亦無所採。基此，被告於
    94年12月間於家中留下(四)1.至3.之字條訊息予原告，難認有
    戲謔或惡意批評之表徵。
  2.被告固坦承有傳送前開簡訊或手機語音留言，辱罵原告，惟
    辯稱：實因被告一人要工作，又要照顧小孩，原告卻不理被
    告，亦不提供必要協助，95年6月15日被告因為車禍右臏骨
    骨折，需要休息及復健，無法騎乘機車接送小孩，原告又不
    願幫忙，一時氣憤所致等語。查被告以簡訊或手機語音留言
    辱罵原告之行為，固有不當，惟原告提出離婚，並逃避被告
    及扶養小孩責任，獨留不被公婆諒解的被告，與原告父母同
    住，增加被告與長輩之摩擦及不平，確為事實，業如前述，
    被告身為母親，不僅需奔波各校教畫、接送小孩，課後經營
    兒童畫室，又需兼顧照顧小孩之責，在無任何親屬支持系統
    之情況下，壓力陳重乃屬必然，對於原告多有怨懟，亦係人
    理之常，然自原告94年3月自行離家後，並無證據顯示被告
    時常對原告惡言相向，而被告的確95年6月15日因車禍右矉
    骨骨折，並於95年6月17日至97年1月15日復健門診14
次，此有被告提出之診斷證明書為證，其復健之期間長達一年
半，以其受傷需長時間復健，並需獨自照顧兩造長子，原告仍
不願與其同居或提供任何協助，況原告亦自承迴避接聽被告之
    電話，是被告與原告溝通無門，乃為事實。再被告主張其為
    丙○○報名原告在臺南○○館（當時為臺南○○館）之美
    術課程，亦為原告拒絕，此有繳費收據可佐，可資採信。於
    此情況之下，被告情緒失控，心情絕望之餘，一時口出惡言
    ，發洩情緒，尚難據以認定被告與原告平時相處之狀況即為
    如此。
  3.而本件原告係於96年10月2日提出離婚訴訟，被告於96年
10月19日收受起訴狀繕本，並有起訴狀上之本院收件章及送
達回證在卷可稽，可信為真實。則被告於收受起訴狀，檢視證
    據後，陸續於96年12月23日、97年1月3日、97年1月7
日、97年1月10日傳送(四)17.至20.之簡訊，表示其憤怒，並要
原告負起照顧小孩之責，雖部分用語過於嚴厲，惟其本意應極
清楚明瞭。而被告又於訴訟中之97年4月3日凌晨1點20分、
凌晨1點31分、凌晨1點48分、凌晨1點58分以手機留言
朗誦「了凡四訓」內容，或代表被告對於婚姻協商之天真態度，
期待原告回心轉意，然此並非辱罵之用語，尚難認對原告造成
何等之傷害。
  4.又原告主張被告利用知道原告資料之便，未經原告允許，私
    下以原告為被保險人，在○○人壽為原告投保意外險，96年
    5月告知原告，原告6月寄存證信函給被告要求終止或變更該
    保險契約，嗣後原告向○○人壽變更要保人、受益人後，兩
    造之相處形同水火云云。惟查，被告僅因發生車禍，自覺保
    險重要性，始為投保，業據證人即業務人員戊○○到庭證述
    明確（本院97年6月5日言詞辯論筆錄），且夫妻間幫忙對方
    投保保險，本屬常事，況被告自己出資為原告投保意外險，
    將自己列為保險受益人，亦屬人情之常，且以被告與原告家
    人相處不睦之情形觀之，又怎可期待被告出資為原告購買保
    險，卻要被告將原告父母列為受益人呢？惟原告卻因此事，
    急於變更該份保險之要保人及受益人，亦可見原告對被告充
    滿猜疑、不信任之情。
  5.原告主張被告於95年底在○○大學擋住其車輛去路，97年1
    月7日下午被告跟蹤原告行蹤，被告以電話騷擾其雙親，97
    年3月5日被告阻礙原告探視丙○○，97年4月8日開庭結束
被告在電梯內推擠原告母親等情，為被告所否認，原告復未舉
證證明之，自難採信。
  6.復參之證人即兩造長子丙○○到庭證述：「從小開始媽媽陪我
    時間比較多，爸爸有時候會說讓媽媽比較傷心的話，媽媽心
    情不好，媽媽會打電話給阿嬤，問阿嬤是不是叫爸爸這樣做
    ，媽媽有關爸爸的事情才會生氣，平常不會，爸爸惹媽媽生
    氣，媽媽很生氣會說話嚇爸爸，說得很恐怖，誇大其詞，媽
    媽不會帶我去做危險的事情，媽媽生氣的時候會跟爸爸講說
    要自殺，我在旁邊聽到，但不會對我講，我聽到不會害怕，
    因為媽媽喜歡講嚇人的話，他只是嚇人，不會真的做……
    ，我們和阿公、阿嬤同住時，媽媽做家事，阿嬤會挑毛病，
    就會吵起來，有時候阿公會加入，爸爸搬出去後沒有常回來
    ，我搬到台南之後，爸爸每個禮拜三都會來，媽媽提到爸爸
    時，或者爸爸講到不好的話，就會吵。媽媽車禍腳受傷，沒
    有常去看醫生，行動會不方便，剛開始都坐計程車，……，
    爸爸手機常打不通，有時候有接通，但沒有接起來，有時候
    我打，爸爸沒有接，也說他以為是媽媽打的，會煩，所以才
    沒有接。……媽媽生氣的時候，只是講話比較大聲，不會很
    兇，不害怕。」（本院97年4月8日言詞辯論筆錄），及證人
    即兩造學妹己○○到庭證稱：「我曾經去過兩造板橋的家，
    一個月至少去一次，因為兩造繪畫能力很好，我會去向他們
    請教和借材料，當時孩子很小，還不太會講話，我去時兩造
    氣氛很好，兩造都在場，公寓有和別人合租，也有兒童畫室
    招生，兒童畫室是學長教學生，被告去教家教，原告收入比
    較固定。兩造回南部之後，我與被告一個月電話聯繫一次，
    我跟被告比較熟，所以打給被告，不會打給原告，從原告上
    研究所後，我就比較少看見原告。到大一、大二、大三，八
    十九年到九十一年，比較常去兩造家，大四時，忙著畢業的
    作品及學分，比較忙，沒有常去。每次去待兩個小時，三、
    四個小時都有，甚至更久，大部分是兩三個小時，曾經有過
    夜，但只有一次。（被告的為人）心地很善良，沒有威脅性
    ，要讓他生氣很難，要羞辱或冤枉他，他才會生氣，生氣後
    會罵人，但不會罵很難聽的話，會抱怨，持續時間要看情形
    ，如果被告受到冤枉，他需要有發洩的管道，他不會對冤枉
    他的人宣洩，會透過我，被告直接針對原告這種情形很少。
    」等語（本院97年6月5日言詞辯論筆錄），被告個性直率，
    不會主動威脅傷害他人，遇到羞辱或冤枉，才會生氣而須有
    宣洩之管道，則被告處於原告及原告父母將婚姻經營失敗責
    任，均歸諸於被告，且原告又不理會被告，亦不分擔長子扶
    養費、照顧責任之情形下，短暫發洩其情緒，實難以此推論
    被告之人格即係出言粗鄙。
五、按「民法第1052條第2項所稱『有前項以外之重大事由，難
    以維持婚姻者』，係抽象的、概括的離婚事由，此乃緣於民
    國74 年修正民法親屬編時，為因應實際需要，參酌各國立
    法例，導入破綻主義思想所增設。但其事由應由夫妻一方負
    責者，僅他方得請求離婚，是其所採者為消極破綻主義精神
    ，非積極破綻主義。關於『難以維持婚姻之重大事由』，係
    以婚姻是否已生破綻而無回復之希望為其判斷之標準。而婚
    姻是否已生破綻無回復之希望，則應依客觀之標準，即難以
    維持婚姻之事實，是否已達於倘處於同一境況，任何人均將
    喪失維持婚姻意欲之程度而定。至於同條項但書所規定『難
    以維持婚姻之重大事由應由夫妻之一方負責者，僅他方得請
    求離婚』，乃因如肯定有責配偶之離婚請求，無異承認恣意
    離婚，破壞婚姻秩序，且有背於道義，尤其違反自己清白（
    clean hands）之法理，有欠公允，同時亦與國民之法感情
    及倫理觀念不合，因而採消極破綻主義。倘該重大事由，夫
    妻雙方均須負責時，應比較衡量雙方之有責程度，僅責任較
    輕之一方得向責任較重之他方請求離婚，如有責程度相同時
    ，雙方均得請求離婚，始屬公允，是責任較重之一方應不得
    向責任較輕之他方請求離婚。」（最高法院94年度台上字第
    115號、第2059號、91年度台上字第2023號判決參照）。是
    本件原告依民法第1052條第2項之規定提起本件訴訟，需證
    明兩造間有難以維持婚姻之重大事由，且被告有較可歸責之
    情形始足當之。
六、綜上所述，兩造婚後，原告及原告父母對被告身為媳婦之角
    色期待過高，被告無力達成要求，原告又不介入協調，想辦

    法處理被告與原告父母間之紛爭與齟齬，而求一家和樂相處
    ，原告卻置身事外，甚或與原告父母相同陣線（每個人均有
    其專長，家務工作或非被告專擅，惟被告能將子女扶養長大
    ，開設繪畫班，亦能對家庭提出相當之貢獻），兩造婚後又
    因分別升學，週旋於學業、經濟及家庭子女之間，壓力與責
    任已取代婚姻間之體諒及和樂，導致兩造之相處模式，演變
    成原告極力逃避，被告對話無門，原告於研究所結業後，率
    爾提出離婚之請求，被告不同意之下，原告遂不願與被告及

    子女同居，亦迴避被告之求助與要求，並甚少分擔扶養子女
    之義務，被告又未能獲得原告父母之諒解，任由被告獨自負
    起兩造長子之責，與感情不睦、相處已生齟齬之公婆同住，
    且原告亦不願擔任被告之抒發管道，經常拒接被告之來電，
    徒增被告對原告及婚姻之抱怨。因而在原告有意離家，被告
    車禍骨折，央求協助照顧小孩及小孩參加原告任教課程被拒
    ，原告又迴避被告聯絡，並提出離婚訴訟，且被告於開庭時
    遭受書狀及言語刺激之下，始有前揭失控之言行，並無對原

    告全面高頻率之騷擾、辱罵，亦即被告非屬無理性之人，業
    如前述。在原告無故刻意逃避被告之情形下，被告遭受壓力
    、不平，而以簡訊或手機語音留言辱罵原告之行為固有不當
    ，惟與原告對被告之孤立無情，兩相權衡，縱堪認兩造有不
    能維持婚姻之重大是由存在，亦難認被告應負較大之責任。
    揆諸前揭說明，原告以兩造間有不能維持婚姻之重大事由請
    求離婚，於法不合，並無理由，亦不應准許。又因本案事證
    已臻明確，原告其餘主張陳述及所提之證據，不逐一論述。

七、本件訴訟費用為第一審裁判費3,000元，爰命由敗訴之原告
    負擔。
八、結論：原告之訴為無理由，依民事訴訟法第78條、第87條第
    1 項，判決如主文。
中    華    民    國    97    年    9     月    9     日
                      家事法庭    法  官  郭貞秀
上為正本係照原本作成。
如對本判決上訴，須於判決送達後20日內向本院提出上訴狀。
中    華    民    國    97    年    9     月    9     日
                                  書記官  鄭隆慶



司法院資訊處製作；財團法人民間司法改革基金會備份。
